臺灣臺北地方法院行政訴訟判決
111年度簡字第87號

原      告  季建廷  
被      告  臺北市政府勞動局

代  表  人  陳信瑜  
訴訟代理人  何儀筠  
            蔡淑娟  
上列當事人間就業服務法事件，原告不服臺北市政府民國111年3
月16日府訴一字第1106109232號訴願決定，提起行政訴訟，本院
判決如下：
    主  文
一、訴願決定及原處分均撤銷。
二、訴訟費用由被告負擔。
    事實及理由
一、爭訟概要：
　　原告前聘僱印尼籍JAMSIROH（下稱J君）在臺北市○○區○○路0段000號5樓之2（下稱系爭地址）從事家庭看護工作，嗣因原告於民國107年9月間被查得聘僱許可失效之印尼籍LILIS TIA KARTINI（下稱L君）於系爭地址從事看護工作，經被告審認違反就業服務法第57條第1項規定，依同法第63條規定第1項規定，以107年12月12日北市勞執字第10760838961號裁處書（下稱前處分）處原告罰鍰新臺幣（下同）5萬元，勞動部遂以108年1月19日勞動發管字第1080501041號函（下稱系爭函文）通知原告，自系爭函文發文日起廢止J君之聘僱許可，並於108年1月22日送達原告及J君，惟原告未於系爭函文發文日起60日內至當地公立就業服務機構為J君辦理轉換雇主程序，或徵詢J君同意後為其辦理手續使其出國，至108年4月10日仍繼續聘僱許可失效之J君於系爭地址從事看護工作。被告審認原告有上開違規事實，違反就業服務法第57條第1款及第9款規定，且於5年內第2次違反就業服務法第57條第1款規定，依同法第63條第1項、行政罰法第24條第1項及臺北市政府處理違反就業服務法事件統一裁罰基準第3點項次41規定，以110年11月17日北市勞職字第11060175751號裁處書（下稱原處分）裁處原告罰鍰新臺幣（下同）30萬元。原告提起訴願，經臺北市政府以111年3月16日院府訴一字第1106109232號訴願決定書（下稱訴願決定）駁回。原告仍表不服，於111年5月4日提起行政訴訟。
二、原告起訴主張及聲明： 
　㈠主張要旨： 
　⒈原告並未親自領取系爭函文，直至108年2月4日仍依法繳納東
    駿人力仲介公司（下稱東駿公司）服務費，配合進行外籍看
    護定期體檢，於108年3月27日繳交就業安定費，足證原告認
    為聘僱關係合法存續中。原告係於108年4月10日接獲東駿公
    司通知，始知悉J君聘僱許可遭到廢止，立即於隔日即108年
    4月11日讓東駿公司轉出聘僱之J君，絕無延誤之意。本案並
    經臺灣臺北地方檢察署108年度偵字第16878號為不起訴處分
    。
　⒉現今人民若有外籍看護之需求多委託人力仲介公司辦理，勞
    動部107年10月15日許可聘僱J君函文同時寄送東駿公司及原
    告，系爭函文卻未寄送予東駿公司，如此行政流程，無疑有
    陷雇主因未實際收到通知或不諳法令而誤觸行政法令之嫌。
　⒊本案經原告向臺北市政府訴願審議委員會提起訴願，依據申
    請系統所示，原告已完成本人到場進行言詞辯論之申請，豈
    料臺北市政府訴願審議委員會竟無視人民權益，在完全未通
    知原告說明之情況下，逕為駁回訴願之決定，違反訴願法第
    54條之2、第63條之3、第65條、第67條之3等規定。　　
　㈡聲明：訴願決定及原處分均撤銷。
三、被告答辯及聲明： 
　㈠答辯要旨：
　⒈系爭函文收件人為原告及J君，並分別寄送至原告住所，於10
    8年1月22日由原告住所之接收郵件人員收領，已生送達效力
    ，至於接收郵件人員是否將文書交付應送達人或何時將文書
    轉交應送達人，均不影響送達之效力。
　⒉本案原告於聘僱許可廢止後繼續聘僱J君之事實明確，爭點僅
    係系爭函文「是否已生送達效力」，本案應無言詞辯論必要
    。又訴願決定已載明「因事實及法律關係已臻明確，核無進
    行言詞辯論之必要」，故原告主張侵害其權益乙節，應無理
    由。　　
　㈡聲明：原告之訴駁回。
四、本院之判斷：　　
　㈠如爭訟概要欄所載之事實，除後述之爭點外，其餘為兩造所
    不爭執，並有前處分（見本院卷第81頁）、系爭函文（見本
    院卷第129至131頁）、原處分（見本院卷第83至84頁）及訴
    願決定（見本院卷第31至40頁）在卷可稽，堪以認定。
　㈡按雇主聘僱外國人不得有下列情事：一、聘僱未經許可、許
    可失效或他人所申請聘僱之外國人…九、其他違反本法或依
    本法所發布之命令；外國人受聘僱從事第46條第1項第8款至
    第11款規定之工作，有下列情事之一者，經中央主管機關核
    准，得轉換雇主或工作：…四、其他不可歸責於受聘僱外國
    人之事由者；違反第57條第1款規定者，處15萬元以上75萬
    元以下罰鍰，5年內再違反者，處3年以下有期徒刑、拘役或
    科或併科120萬元以下罰金；違反第57條第第9款規定，處6
    萬元以上30萬元以下罰鍰，就業服務法第57條第1款、第9款
    、第59條、第63條第1項及第67條第1項分別定有明文。又
　　本辦法依就業服務法第48條第2項規定訂定之；聘僱外國人
    有下列情事之一經令其出國者，雇主應於限令出國期限前，
    為該外國人辦理手續並使其出國；其經入出國管理機關依法
    限令其出國者，不得逾該出國期限：一、聘僱許可經廢止者
    ，行為時雇主聘僱外國人許可及管理辦法第1條、第46條第2
    項第1款亦有明定。另本準則依就業服務法第59條第2項規定
    訂定之；中央主管機關廢止原雇主之聘僱許可或不予核發聘
    僱許可，其所聘僱之外國人有就業服務法第59條第1項各款
    規定情事之一時，中央主管機關應限期外國人轉換雇主或工
    作，原雇主應於中央主管機關所定期限內，檢附第2條第1項
    第1款、第3款及廢止聘僱許可函或不予核發聘僱許可函影本
    等，向公立就業服務機構辦理轉換登記，但外國人依本法或
    人口販運防制法相關規定安置者，不在此限，行為時外國人
    受聘僱從事就業服務法第四十六條第一項第八款至第十一款
    規定工作之轉換雇主或工作程序準則第1條、第4條亦定有明
    文。
　㈢經查，原告前聘僱J君在系爭地址從事家庭看護工作，嗣因原
    告於107年9月間被查得聘僱許可失效之L君於系爭地址從事
    看護工作，經被告審認違反就業服務法第57條第1項規定，
    依同法第63條規定第1項規定，以前處分裁處原告罰鍰5萬元
    ，並函知勞動部，勞動部乃以系爭函文通知原告，自系爭函
    文發文日起廢止J君之聘僱許可，並於108年1月22日送達原
    告及J君，惟原告於系爭函文送達後至108年4月10日期間，
    仍繼續聘僱許可失效之J君於系爭地址從事看護工作等情，
    有系爭函文（見本院卷第129至131頁）、送達證書（見本院
    卷第132頁）及談話紀錄（見本院卷第118至119頁）附卷可
    參，應認屬實。是被告認原告未於系爭函文發文日起60日內
    至當地公立就業服務機構為J君辦理轉換雇主程序，或徵詢J
    君同意後為其辦理手續使其出國，至108年4月10日期間仍繼
    續聘僱許可失效之J君於系爭地址從事看護工作，已違反就
    業服務法第57條第1款及第9款規定，固屬有據。
　㈣惟按現代國家基於「有責任始有處罰」之原則，對於違反行
    政法上義務之處罰，應以行為人主觀上有可非難性及可歸責
    性為前提，如行為人主觀上並非出於故意或過失情形，應無
    可非難性及可歸責性，故行政罰法第7條明文規定：「違反
    行政法上義務之行為非出於故意或過失者，不予處罰。」查
    系爭函文係於108年1月22日送達原告及J君等情，業如前所
    認定，惟觀諸上開送達證書內容，記載系爭函文係由原告受
    雇人即美麗再興社區管理委員會所收受，又依美麗再興社區
    管理委員會111年5月30日函暨所附簽收紀錄（見本院卷第14
    3至145頁），可見送達原告之前處分係由原告本人所簽收，
    送達原告及J君之系爭函文則均由「EVA」所簽收，而原告表
    示「EVA」即為J君等語，被告亦對原告上開表示沒有意見（
    見本院卷第160頁），堪認原告並未親自收受系爭函文。復
    依原告提供之LINE對話紀錄截圖（見本院卷第27頁），可徵
    東駿公司趙先生於000年0月00日提供系爭函文圖片予原告，
    原告表示沒有收到之情，是原告主張其並未親自領取系爭函
    文，於108年4月10日經東駿公司告知，始知悉J君聘僱許可
    遭到廢止乙節，尚非無據，且可合理懷疑J君係因擔心原告
    一旦知悉其聘僱許可遭到廢止，則無法繼續於原告家中擔任
    看護工作，故未將系爭函文轉交予原告。再者，原告於108
    年2月4日繳納仲介服務費4,500元，以及於108年3月27日繳
    納就業安定費6,000元，有原告提供之收據、勞動部就業安
    定費繳款通知單及原告存摺內頁（見本院卷第23至25頁）附
    卷可參，且原告於108年4月10日經東駿公司告知J君聘僱許
    可遭廢止一事，隔日即配合辦理J君安置及轉出事宜，益徵
    原告對於J君聘僱許可遭到廢止一事並不知情，仍繼續繳納
    聘僱J君所需之仲介服務費及就業安定費等相關費用。綜觀
    上情，系爭函文雖於108年1月22日合法送達原告，惟原告並
    未親自收取系爭函文，至108年4月10日始知悉J君聘僱許可
    遭到廢止一事，又本件查無其他證據足以認定原告違反就業
    服務法第57條第1款及第9款規定具有故意或過失，從而被告
    逕以原處分裁處原告罰鍰30萬元，於法有違。
　㈤本件判決基礎已臻明確，兩造其餘攻擊、防禦方法及訴訟資
    料經本院審酌後，核與判決結果不生影響，無一一論述之必
    要，併此敘明。　
五、結論：
　　原處分認事用法有違誤，訴願決定仍予以維持，亦有違誤，
    則原告訴請撤銷原處分及訴願決定均有理由，應予准許。至
    本件第一審裁判費，應由敗訴之被告負擔，爰判決如主文第
    2項所示。　　　　　　
中　　華　　民　　國　　111 　年　　7 　　月　　28　　日
　　　　　　　　　行政訴訟庭　法　官　邱士賓
上為正本係照原本作成。
如不服本判決，應於判決送達後20日內，向本院提出上訴狀(含
上訴理由，應表明原裁判所違背之法令及其具體內容，或依訴訟
資料可認為原裁判有違背法令之具體事實)，並繳納上訴裁判費3
,000元；其未表明上訴理由者，應於提出上訴後20日內向本院補
提理由書，逾期未提出者，毋庸命補正，即得逕以裁定駁回之。
中　　華　　民　　國　　111 　年　　7 　　月　　28　　日
                              書記官  李  欣